【裁判字號】    99,監宣,161
【裁判日期】    991202
【裁判案由】    監護宣告
【裁判全文】
臺灣桃園地方法院民事裁定             99年度監宣字第161號
聲  請  人  陳啟群
相  對  人  陳啟川
關  係  人  劉晉宏
上列當事人間聲請監護宣告事件，本院裁定如下：
    主  文
宣告陳啟川（男、民國○○年○○月○○日生、身分證統一編號：
Ｚ000000000號）為受監護宣告人。
選定陳啟群（女、民國○○年○○月○○日生、身分證統一編號：
Ｚ000000000號）為受監護宣告人陳啟川之監護人。
指定劉晉宏（男、身分證統一編號：Ｚ000000000號）為會同開具
財產清冊之人。
聲請程序費用由受監護宣告人陳啟川負擔。
    理  由
一、本件聲請意旨略以：聲請人陳啟群為相對人陳啟川之姊姊，
    相對人於民國90年01月04日起因重度精神病，雖送醫診治但
    未見起色，近日甚且已因精神障礙或其他心智缺陷，致不能
    為意思表示或受意思表示，或不能辨識其意思表示之效果，
    爰依民法第14條第1 項、民事訴訟法第597 條第1 項規定，
    聲請鈞院准予對相對人為監護宣告，並依民法第1111條規定
    指定陳啟群為相對人之監護人，並提出戶籍謄本、身心障礙
    手冊等為證。
二、按「對於因精神障礙或其他心智缺陷，致不能為意思表示或
    受意思表示，或不能辨識其意思表示之效果者，法院得因本
    人、配偶、四親等內之親屬、最近一年有同居事實之其他親
    屬、檢察官、主管機關或社會福利機構之聲請，為監護之宣
    告」，民法第14條第1 項定有明文。
三、本件經本院囑託台灣花蓮地方法院，委託鑑定人行政院國軍
    退除役官兵輔導委員會玉里榮民醫院精神部所屬精神鑑定醫
    師胡宗明，前往訊問相對人，而依鑑定人胡宗明就相對人之
    精神狀態所為之鑑定結果表示：從過往病歷記載，訪視陳員
    （即相對人）及家屬會談、行為觀察及心理師心理測驗衡鑑
    結果綜合判斷，陳員（即相對人）目前包含職業功能、認知
    功能和社交功能均有退化。於生活適應上，雖然提醒下尚能
    自理簡易生活所需，然而管理處分自己財產之能力，及金錢
    的使用仍須依賴他人協助。個案目前無法從事複雜工作，且
    此精神退化狀態，由臨床角度視之，復原機會甚小等語，有
    該醫院99年10月15日玉醫醫字第0990009379號函及精神鑑定
    報告書在卷可稽。本院囑託花蓮地方法院協助鑑定相對人之
    精神狀態，經花蓮地方法院法官現場訊問相對人並經鑑定人
    當場提供鑑定意見，審酌上開訊問筆錄，相對人之精神、心
    智反應等狀況同時參酌鑑定人之上揭意見，認為相對人目前
    之精神障礙與心智缺陷之程度，已無為意思表示或受意思表
    示或辨識意思表示效果的能力，而符合受監護宣告之要件，
    爰依法宣告陳啟川為應受監護宣告之人。
四、再按「受監護宣告之人應置監護人」、「法院為監護之宣告
    時，應依職權就配偶、四親等內之親屬、最近一年有同居事
    實之其他親屬、主管機關、社會福利機構或其他適當之人選
    定一人或數人為監護人，並同時指定會同開具財產清冊之人
    。法院為前項選定及指定前，得命主管機關或社會福利機構
    進行訪視，提出調查報告及建議。監護之聲請人或利害關係
    人亦得提出相關資料或證據，供法院斟酌」、「法院選定監
    護人時，應依受監護宣告之人之最佳利益，優先考量受監護
    宣告之人之意見，審酌一切情狀，並注意下列事項：一、受
    監護宣告之人之身心狀態與生活及財產狀況。二、受監護宣
    告之人與其配偶、子女或其他共同生活之人間之情感狀況。
    三、監護人之職業、經歷、意見及其與受監護宣告之人之利
    害關係。四、法人為監護人時，其事業之種類與內容，法人
    及其代表人與受監護宣告之人之利害關係」，民法第1110條
    、第1111條、第1111條之1 分別定有明文。
五、本件經本院函花蓮縣政府社會處請派員進行訪視後，據其提
    出之評估建議略稱：相對人患有精神疾病重度多年，自民國
    91年至今於玉里榮民醫院養護，相對人於病房內之人際往來
    不多，大部分時間自處於個人世界裡，對外界較缺乏興趣，
    近幾年一直處於低活力、無動機的狀態中，對於此案無法意
    識清楚、切題表達個人意見，相對人未婚無子女，父母均已
    過世，最近親屬僅有聲請人及關係人，財產狀況無積蓄亦無
    工作能力，每月之養護費用三千元大多由聲請人支付，相對
    人在醫療院所發生問題，亦為聲請人來出面處理，參閱病房
    記錄，可知聲請人有提供實質之照料，有社團法人花蓮縣兒
    童暨家庭關懷協會民國99年11月15日花兒家受第990063號函
    暨訪視評估報告附卷可按；另經本院函桃園縣政府派員進行
    訪視後，提出之評估建議略以：聲請人為相對人之大姊，目
    前經營早養店每月營收約五萬多元，對於相對人受監護宣告
    事件，聲請人同意擔任相對人之監護人，另本案關係人劉晉
    宏為相對人之外甥，其同意擔任開具財產清冊之人，雖關係
    人目前19歲未滿20歲，但關係人已有能力辦理相關事務，聲
    請人亦同意之，故建議由關係人擔任開具財產清冊之人，評
    估聲請人無明顯不適任處等語。有桃園縣政府民國99年11月
    15日府社助字第0990453353號函暨所附監護宣告訪視報告附
    卷可參。
六、綜上所述，聲請人陳啟群為受監護宣告人陳啟川之姊姊，依
    法負有照顧並處理相關事宜之義務，且有意願擔任監護人，
    又無不適或不宜擔任監護人的積極、消極原因，如由陳啟群
    為受監護宣告人陳啟川之監護人，應能符合受監護宣告人之
    最佳利益，爰依法選定陳啟群為受監護宣告人陳啟川之監護
    人。又關係人劉晉宏為受監護宣告人陳啟川之外甥有意願且
    經其法定代理人同意，如由其來擔任會同開具財產清冊之人
    ，應堪勝任，併依前揭規定指定劉晉宏為會同開具財產清冊
    之人。
七、依民事訴訟法第604 條第1 項、第608 條第1 項，裁定如主
    文。
中    華    民    國    99    年    12    月     2    日
                  家事法庭法  官  陳添喜
以上正本係照原本作成。
宣告受監護宣告裁定不得抗告。
如對指定監護人裁定抗告須於裁定送達後10日內向本院提出抗告
狀，並繳納裁判費１０００元。
中    華    民    國    99    年    12    月  3  日
                          書記官  楊慧伶

司法院資訊處製作；財團法人民間司法改革基金會備份。
